臺灣嘉義地方法院民事裁定
111年度監宣字第44號
聲  請  人  賴澄升  

相  對  人  賴飛豹  



關  係  人  賴瀅岳  
上列聲請人聲請監護宣告事件，本院裁定如下：
    主    文
一、宣告賴飛豹（男，民國廿七年六月十五日生，身分證統一
    編號：Z○○○○○○○○○號）為受監護宣告之人。
二、選任賴澄升（男，民國○○○年○月○○日生，身分證統一編號：
    Z○○○○○○○○○號）為受監護宣告之人賴飛豹之監護人。
三、指定賴瀅岳（男，民國○○○年○月○日生，身分證統一編號：Z
    ○○○○○○○○○號）為會同開具財產清冊之人。
四、聲請程序費用由受監護宣告之人賴飛豹負擔。
    理    由
 一、聲請意旨：聲請人為相對人之長子，相對人於民國99年10 
     月17日因腦溢血，其已致不能為意思表示或受意思表示，
     或不能辨識其意思表示之效果，並有中華民國身心障礙證
     明影本為證。為此，依民法第14條、第1110條、第1111條
     及家事事件法第164 條規定，聲請對其為監護之宣告，並
     選定聲請人為受監護宣告之人之監護人，暨指定關係人為
     會同開具財產清冊之人等語。
二、對於因精神障礙或其他心智缺陷，致不能為意思表示或受意
    思表示，或不能辨識其意思表示之效果者，法院得因本人、
    配偶、四親等內之親屬、最近一年有同居事實之其他親屬、
    檢察官、主管機關、社會福利機構、輔助人、意定監護受任
    人或其他利害關係人之聲請，為監護之宣告，民法第14條第
    1 項定有明文。經本院調查，聲請人主張之前述事實，已據
    提出前述身心障礙證明影本為憑（見本院卷第13頁）；又本
    院審驗相對人之精神及心智狀況，相對人臥床、有使用鼻胃
    管及尿袋，在鑑定人前點呼及詢問相對人，相對人無反應等
    情，並斟酌戴德森醫療財團法人嘉義基督教醫院精神科主治
    醫師趙星豪所為之鑑定結果認：相對人因陳舊性腦中風，導
    致肢體偏癱，並影響其認知功能及言語理解表達能力，日常
    生活無法自理，在鑑定時相對人對叫喚無法回應，昏迷指數
    8分，對問話完全無法回答，相對人因其他心智缺陷，致不
    能為意思表示或受意思表示等語，有111 年4月25日勘驗筆
    錄、前述醫院精神鑑定報告書在卷可參（見本院卷第39至50
    頁）。本院審酌前述訊問結果及鑑定意見，認相對人因腦中
    風，影響其認知功能及言語理解表達能力，日常生活無法自
    理等情形，故相對人因心智缺陷，致不能為意思表示或受意
    思表示。因此，聲請人聲請對相對人為監護之宣告，為有理
    由，應予准許。
三、又受監護宣告之人應置監護人。法院為監護之宣告時，應依 職權就配偶、四親等內之親屬、最近一年有同居事實之其他 親屬、主管機關、社會福利機構或其他適當之人選定一人或 數人為監護人，並同時指定會同開具財產清冊之人。法院選 定監護人時，應依受監護宣告之人之最佳利益，優先考量受 監護宣告之人之意見，審酌一切情狀，並注意下列事項：受 監護宣告之人之身心狀態與生活及財產狀況。受監護宣告之 人與其配偶、子女或其他共同生活之人間之情感狀況。監護 人之職業、經歷、意見及其與受監護宣告之人之利害關係。 法人為監護人時，其事業之種類與內容，法人及其代表人與 受監護宣告之人之利害關係，民法第1110條、第1111條第1 項及第1111條之1 各有明文。本件相對人既為監護之宣告， 已如前述，且無訂立意定監護契約，自應為其選定監護人及指定會同開具財產清冊之人。經本院調查，相對人已婚，育有已成年子女二人，即聲請人及關係人，相對人中風前與配偶即聲請人母親同住，照護費用由母親負擔等情形，已據聲請人陳述在卷，而聲請人、關係人為相對人子女，均表示同意擔任相對人之監護人、會同開具財產清冊之人，並經其等到場或出具同意書同意由聲請人、關係人分別擔任相對人之監護人、開具財產清冊之人等情形，有親屬系統表、戶籍謄本、前述勘驗筆錄、同意書在卷可查（見本院卷第10至12、37至51至67頁）。本院考量聲請人、關係人為相對人子女，均為相對人至親及其等之意願，認由聲請人任相對人之監護人，能符合受監護宣告之人之最佳利益，選定聲請人為相對人之監護人，並指定關係人為會同開具財產清冊之人。
四、再者，依民法第1113條準用同法第1099條、第1099條之1 之
    規定，監護開始時，監護人對於受監護人之財產，應依規定
    會同遺囑指定、當地直轄市、縣（市）政府指派或法院指定
    之人，於二個月內開具財產清冊，並陳報法院；於前條之財
    產清冊開具完成並陳報法院前，監護人對於受監護人之財產
　　，僅得為管理上必要之行為。本件聲請人既任相對人之監護
    人，其於監護開始時，對於相對人之財產，自應依前述規定
    會同開具財產清冊之人即關係人於二個月內開具財產清冊並
    陳報法院，併此說明。
五、依家事事件法第164 條第2 項，裁定如主文。
中　　華　　民　　國　　111 　年　　4 　　月　　27　　日
                   家事法庭     法  官　李文輝 
以上正本係照原本作成。
如不服本裁定，應於送達後10日內向本院提出抗告狀，並繳納抗
告費新臺幣1,000 元。
中　　華　　民　　國　　111 　年　　4 　　月　　27　　日
                                書記官　張紜飴